最高法院刑事判決　　　　　　九十四年度台上字第七二０六號
　　上　訴　人　台灣高等法院檢察署檢察官
　　被　　　告　甲○○
　　　　　　　　　　　　14號.
上列上訴人因被告違反洗錢防制法案件，不服台灣高等法院中華
民國九十二年四月三十日第二審判決（九十二年度上訴字第九四
七號，聲請簡易判決處刑案號：台灣台北地方法院檢察署九十一
年度偵字第一七四七八號），提起上訴，本院判決如下：
    主  文
原判決撤銷，發回台灣高等法院。
    理  由
本件原判決認定被告甲○○於民國九十年七月間因失業欠缺經濟
來源，為負擔家計，預見提供自己帳戶與他人使用，可能供掩飾
或隱匿他人重大犯罪所得之財物，竟仍不違其本意，而基於提供
自己帳戶與不明之人幫助洗錢之犯意，於民國九十年七月十八日
，將其設立在中國信託商業銀行，帳號00000000000
0號之存摺、金融卡、印鑑、密碼，以新台幣（下同）二千五百
元代價，出售予年籍姓名不詳綽號「小黑」之成年男子，再交由
不詳姓名自稱林姓之成年男子，向不特定人利用「手機傳送簡訊
低價販賣行動電話」為幌子，且恃以為業，從事常業詐欺行為，
曾建坤、許順財、洪文財、黎志銘先後在其等手機上收得上開簡
訊，致陷於錯誤，分別依簡訊提供之手機號碼，撥打電話向姓名
年籍不詳之成年男子訂購行動電話，先後依如原判決附表所指示
之時間及金額，匯款、轉帳至前開被告所出售之中國信託商業銀
行帳戶內，綽號「小黑」及不詳姓名自稱林姓成年男子，以金融
卡提領之方式，將各匯款全部提領，詐得如原判決附表所示之匯
款，曾建坤等四人匯款後未得到訂購之行動電話，始知受騙等情
，因而撤銷第一審諭知被告無罪之判決，改判論處被告幫助洗錢
罪刑，固非無見。
惟查：(一)、科刑之判決書，對於犯罪事實必須詳加認定，然後
明其認定犯罪事實所憑之證據及理由，方足以資論罪科刑，其所
記載之事實理由與所宣告之主文，尤必相互一致，方為合法。倘
若事實認定與理由說明，不相一致，或事實理由之記載與主文宣
示之罪刑不相適合，按諸刑事訴訟法第三百七十九條第十四款後
段規定，均屬判決理由矛盾，當然為違背法令。原判決事實欄認
定記載被告基於幫助洗錢之犯意，提供其前開帳號之存摺、金融
卡、印鑑、密碼，出售予「小黑」之成年男子，再交由不詳姓名
自稱林姓之成年男子，從事常業詐欺，使曾建坤等四人陷於錯誤
，依指示匯款、轉帳至前開帳戶後，由「小黑」或自稱林姓之成
年男子，以金融卡提領方式，全部提領等情。如果無訛，不僅被
告所為究係犯修正前洗錢防制法第九條第一項之幫助連續洗錢罪
，抑或同條第二項之幫助常業洗錢罪，因原判決認定之事實不明
，無從判斷，有待釐清，且與原判決理由三謂被告收取費用並提
供自己之帳戶與綽號「小黑」及自稱林姓成年男子，從事常業詐
欺不法犯行，偵查機關無法再由帳戶追查提款人，被告應係幫助
掩飾、隱匿他人從事常業詐欺罪云云，似認被告成立幫助常業詐
欺罪之說明相矛盾，亦與主文宣示幫助洗錢罪刑不相適合，已有
可議。(二)、行為後法律有變更者，適用裁判時之法律。但裁判前
之法律有利於行為人，適用最有利於行為人之法律。刑法第二條
第一項定有明文。洗錢防制法第二條規定：本法所稱洗錢，係指
下列行為：一　掩飾或隱匿因自己重大犯罪所得財物或財產上利
益者。二　掩飾、收受、搬運、寄藏、故買或牙保他人因重大犯
罪所得財物或財產上利益者。又被告行為時即八十五年十月二十
三日制定公布，八十六年四月二十三日施行之洗錢防制法第九條
第一項規定：洗錢者，處五年以下有期徒刑，得併科新台幣三百
萬元以下罰金。同條第二項規定：以犯前項之罪為常業者，處一
年以上七年以下有期徒刑，併科新台幣一百萬元以上一千萬元以
下罰金。被告行為後洗錢防制法已於九十二年二月六日修正，該
法修正後第九條第一項：犯第二條第一款之罪者，處五年以下有
期徒刑，得併科新台幣三百萬元以下罰金。第二項：犯第二條第
二款之罪者，處七年以下有期徒刑，得併科新台幣五百萬元以下
罰金。第三項：以犯前二項之罪為常業者，處三年以上十年以下
有期徒刑，得併科新台幣一百萬元以上一千萬元以下罰金。原審
於九十二年四月三十日判決時，該法已有變更，原判決未依刑法
第二條第一項之規定，依從輕原則為新舊法之比較適用，逕依修
正前之舊法（即適用修正前洗錢防制法第九條第一項），論處被
告罪刑，亦有適用法則不當之違法。檢察官上訴意旨指摘原判決
不當，非無理由，應認原判決有撤銷發回更審之原因。
據上論結，應依刑事訴訟法第三百九十七條、第四百零一條，判
決如主文。
中　　華　　民　　國　九十四　年　 十二 　月　二十二　日
                      最高法院刑事第九庭
                          審判長法官  陳　正　庸
                                法官  賴　忠　星
                                法官  王　居　財
                                法官  林　開　任
                                法官  林　立　華
      本件正本證明與原本無異
                                      書  記  官
中　　華　　民　　國　九十四　年　 十二 　月　 三十 　日
                                                      Ｋ
